臺灣桃園地方法院刑事判決
111年度審交訴字第87號
公  訴  人  臺灣桃園地方檢察署檢察官
被      告  石正華



上列被告因肇事遺棄罪等案件，經檢察官提起公訴（110年度偵
字第38101號），被告於本院準備程序進行中，就被訴事實為有
罪之陳述，經本院告知簡式審判程序意旨，並聽取當事人之意見
後，本院合議庭裁定由受命法官獨任依簡式審判程序審理，判決
如下：
    主  文
石正華犯過失傷害罪，處拘役拾伍日，如易科罰金，以新臺幣壹
仟元折算壹日；又犯駕駛動力交通工具發生交通事故，致人傷害
而逃逸罪，處有期徒刑陸月，如易科罰金，以新臺幣壹仟元折算
壹日。
    事實及理由
一、犯罪事實：
　　石正華於民國110年7月21日上午8時11分許，騎乘車牌號碼0
    00-000號普通重型機車（下稱「A機車」），沿速限40公里
    、劃設有分向限制線，但未劃設慢車道之雙向二車道之桃園
    市中壢區（以下同市區）東園路由西向東方向行駛，於行經
    東園路6號前時，本應注意汽車汽車（含機車）行駛時，駕
    駛人應注意車前狀況，並隨時採取必要之安全措施；且應注
    意汽車在未劃設慢車道之雙向2 車道行駛時，在劃有分向限
    制線之路段，不得駛入來車之車道內；且應注意行車速度 
    ，應依速限標誌或標線之規定，而依當時天候晴、日間自然
    光線、柏油路面乾燥無缺陷、無障礙物、視距良好，並無不
    能注意之情事，竟疏未注意車前狀況，貿然以時速50至60公
    里之速度超速駛入對向車道（即東園路由東向西方向車道）
    ，適其前方有詹美玲騎乘腳踏車自東園路3號「台達電子工
    業股份有限公司」大門駛出由南向北穿越東園路正左轉進入
    東園路由東向西車道（即石正華之對向車道），石正華閃煞
    不及，致所騎乘之「A 機車」撞擊詹美玲所騎乘之腳踏車左
    側，詹美玲人車倒地，因此受有胸痛、左側食指開放性傷口
    未伴有指甲受損之初期照護、兩側下肢多處挫傷之初期照護
    、前胸壁挫傷之初期照護等傷害。詎石正華明知已騎車發生
    交通事故，對於詹美玲受傷有所預見，竟仍基於逃逸之犯意
    ，未對詹美玲施以必要救助措施，亦未報警或等待員警到場
    處理，即逕自騎乘「A機車」離開現場。嗣警獲報到場處理
    ，經調閱監視器錄影畫面後，循線查獲上情。
二、證據名稱：
　㈠被告石正華分別於警詢、檢察官訊問、本院準備程序及審理
    中之自白。
　㈡證人即告訴人詹美玲分別於警詢、檢察官訊問中之證述。
　㈢天成醫療社團法人天晟醫院出具之診斷證明書（乙種）、桃
    園市政府警察局中壢分局文化派出所疑似道路交通事故肇事
    逃逸追查表、道路交通事故現場圖、道路交通事故調查報告
    表㈠及㈡、交通事故當事人駕籍資料（內含證號查詢機車駕駛
    人資料、車輛詳細資料報表）、詹美玲受傷照片、車禍現場
    及車損照片。
三、論罪科刑：
　㈠核被告所為，係犯刑法第284 條前段之過失傷害罪；及同法
    第185條之4第1項前段之駕駛動力交通工具發生交通事故，
    致人傷害而逃逸罪。
　㈡被告所犯上開2 罪間，犯意各別，行為互殊，應分論併罰。
　㈢依照司法院釋字第775號解釋意旨及刑事訴訟法第161條第1項
    可知，檢察官就前階段被告構成「累犯事實」負擔主張及舉
    證責任，並就後階段被告依累犯規定「加重其刑事項」負擔
    主張及說明責任，倘若檢察官未主張或具體指出累犯事實及
    加重事項之證明方法，為貫徹舉證責任之危險結果，以及刑
    事訴訟法第163條第2項但書目的性限縮以有利被告事項為限
    ，法院既基於補充性之調查地位，得斟酌個案情節，曉諭檢
    察官聲請調查證據，縱未為補充性調查，而未認定被告構成
    累犯或加重其刑，亦難謂有應調查而不予調查之違法（最高
    法院110年度台上大字第5660號裁定意旨參照）。本件檢察
    官於本院審理時並未就被告有無構成累犯之事實及加重其刑
    事項具體指出證明方法，揆諸上開意旨，本院自無從僅憑非
    屬原始資料之被告前案紀錄表，遽以依職權認定被告構成累
    犯之事實。　　
　㈣又雖本件檢察官就被告構成累犯或加重其刑事項並未主張或
    具體指出證明方法，已如前述，然本院仍可就累犯資料在刑
    法第57條第5款中予以審酌及評價（最高法院110年度台上大
    字第5660號裁定意旨參照）。爰審酌被告①前於106年間因恐
    嚇取財案件，經本院以106年度審簡字第630號判決判處有期
    徒刑3月確定；②於106年間因搶奪案，經本院以106年度審訴
    字第1686號判決判處有期徒刑6月確定，前開2案，另經本院
    以107年度聲字第3221號裁定，定應執行刑為有期徒刑8月確
    定，經入監執行後，於108年1月21日刑期期滿執行完畢等情
    ，有臺灣高等法院被告前案紀錄表附卷可參，惟審酌被告上
    開經判處徒刑之前案所犯恐嚇取財罪、搶奪罪與本案所犯駕
    駛動力交通工具發生交通事故，致人傷害而逃逸罪之罪質不
    同，犯罪情節、動機、目的、手段均有異，尚難認其本件犯
    行有惡性重大或對刑罰反應力薄弱等素行不佳之情形，兼衡
    以被告駕車未注意車前狀況，超速駛入對向車道以致肇事之
    過失情節非輕，及在駕車肇事致人受傷後，未等待警方到場
    或為必要處置，即逕自離開現場逃逸，所為誠屬不當，復斟
    酌被告犯後始終坦承罪行，雖有悔意，然未能與告訴人達成
    和解，賠償告訴人所受損害，另斟酌被告之生活及經濟狀況
    、年紀及智識程度等一切情狀，分別量處如主文所示之刑，
    並均諭知易科罰金之折算標準，以示懲儆。
四、應依刑事訴訟法第273條之1第1項、第299條第1項前段、第3
    10條之2、第454條第1項，刑法第284前段、第185條之4第1 
    項前段、第41條第1項前段，刑法施行法第1條之1第1項、第
    2項前段，判決如主文。
五、如不服本判決應於收受判決後20日內向本院提出上訴書狀，
    並應敘述具體理由。其未敘述上訴理由者，應於上訴期間屆
    滿後20日內向本院補提理由書（均須按他造當事人之人數附
    繕本）「切勿逕送上級法院」。
本案由檢察官楊朝森提起公訴，經檢察官李孟亭到庭執行職務。
中　　華　　民　　國　　111 　年　　7 　　月　　8 　　日
                  刑事審查庭  法　官　李雅雯
以上正本證明與原本無異。
如不服本判決應於收受判決後20日內向本院提出上訴書狀，並應
敘述具體理由。其未敘述上訴理由者，應於上訴期間屆滿後20日
內向本院補提理由書（均須按他造當事人之人數附繕本）「切勿
逕送上級法院」。
　　　　　　　　　　　　　　　書記官　沈詩婷  
中　　華　　民　　國　　111 　年　　7 　　月　　11　　日
附錄本案論罪科刑法條： 
中華民國刑法第284條
因過失傷害人者，處1年以下有期徒刑、拘役或10萬元以下罰金
；致重傷者，處3年以下有期徒刑、拘役或30萬元以下罰金。
中華民國刑法第185條之4
駕駛動力交通工具發生交通事故，致人傷害而逃逸者，處6月以
上5年以下有期徒刑；致人於死或重傷而逃逸者，處1年以上7年
以下有期徒刑。
犯前項之罪，駕駛人於發生交通事故致人死傷係無過失者，減輕
或免除其刑。